臺灣台中地方法院刑事判決　　　　　　　　　　　　　九十一年度易字第九一四號
　　公　訴　人　臺灣台中地方法院檢察署檢察官
　　被　　　告　甲○○
右列被告因偽造文書案件，經檢察官提起公訴（八十九年度偵字第一二三四八號），
本院判決如左：
    主      文
甲○○連續行使變造之汽車駕駛執照，足以生損害於公眾，處拘役貳拾日，如易科罰
金，以佰元折算壹日。
扣案之汽車駕駛執照壹枚，沒收。
    事      實
一、甲○○因屢未通過監理所普通小型車駕駛執照考試，為取得普通小型車駕駛執照
    ，乃於民國八十一年十一月間，報名參加台中縣豐原市明泰汽車駕駛訓練班所開
    設之保證班，惟因仍未通過路考，乃與該訓練班教練陳俊男（因曾經判決確定，
    經公訴人另為不起訴處分）謀議，由甲○○將其於八十一年十月十六日向台中區
    監理所豐原監理站申請換得之重型機車駕駛執照（管轄編號：豐0000000
    0000號、印製號碼：（省）00000000號）交付陳俊男，再由陳俊男
  將該駕駛執照駕照種類欄原登載之「重型機車」變造為「普通小型車」後（變造
    行為已罹於追訴權時效，詳後述），交由甲○○隨車攜帶，以應不時之需，迄於
    八十八年十二月二十三日，因甲○○駕駛其自小客車在國道一號高速公路王田路
    段發生事故，於警員至現場處理時，甲○○竟基於行使變造駕駛執照之概括犯意
    ，持前開變造之汽車駕駛執照交由處理警員查驗，處理警員未能察知，復又告以
    其駕駛執照已經逾期，甲○○遂又於八十九年一月四日至交通部公路總局台中區
    監理所豐原監理站辦理換發駕駛執照之手續，足以生損害於警察機關對於道路交
    通管理及監理機關對於汽車管理之正確性，嗣經承辦人員發現前開汽車駕駛執照
    係屬變造始查知上情。
二、案經台中縣警察局烏日分局報請臺灣台中地方法院檢察署檢察官偵查起訴。
    理      由
一、訊據被告甲○○矢口否認右揭犯行，辯稱：並未有人告知其未通過路考，其也未
    交付機車駕駛執照給陳俊男，變造的汽車駕駛執照是陳俊男交給其的，其不知道
    該駕照是變造的，如果其知道的話，就不會拿去換照了云云。然查：
(一)、扣案之汽車駕駛執照一枚（管轄編號：豐00000000000號、印製號碼
    ：（省）00000000號），原係被告於八十一年十月十六日向交通部公路
    局台中區監理所豐原監理站換補之重型機車駕照，該駕照上之印製號碼並非普通
    小型車駕駛執照流水號等情，有交通部公路總局台中區監理所豐原監理站八十九
    年三月十四日八九中監豐字第八九Ｏ三一五一號函及所附之駕駛執照發照登記簿
    影本各一份附於偵查卷可稽，且該枚汽車駕駛執照經送內政部警政署刑事警察局
    鑑驗結果認：該駕駛執照黏貼相片處四周有切割、破壞、重複黏貼之痕跡，且該
    駕駛執照上資料補照次數及發照日期均有切割、刮擦、黏貼之痕跡，該駕駛執照
    有變造之虞等語，有該局八十九年四月十三日刑鑑字第四五三五二號鑑驗通知書
    一份附於偵查卷可按，顯見扣案之汽車駕駛執照係屬變造者，允無疑義。
(二)、交通部公路總局台中區監理所豐原監理站關於汽車駕駛路考，係依據台灣省公路
    局各區監理所（站）考驗作業手冊之規定辦理，依該作業手冊路考規則第六點規
    定：．．筆試合格路考不合格者，考驗員應於登記書上註明路考不合格日期後，
    當場將駕駛執照登記書及報考證件發還應考人」，此有交通部公路總局台中區監
    理所豐原監理站九十一年五月十日九一中監豐字第九一Ｏ七七八八號函一份、前
    開規定影本一份附於本院卷可按，足見交通部公路總局台中區監理所豐原監理站
    之考驗員，對於路考不合格之應考人，均係當場告知不合格，並將駕駛執照登記
    書及報考證件發還應考人，應無庸疑；且衡諸一般常情，應考人均於路考完後，
    即能得知其究竟有無合格，是被告辯稱其並不知道路考有無合格云云，尚不足採
    。而被告於八十一年十一月間參加路考後，應已明確知悉其並未合格，竟猶能自
    陳俊男處取得扣案之變造駕駛執照，且該駕駛執照又原係被告於八十一年十月十
    六日所申請換補之機車駕照，顯然扣案之變造汽車駕駛執照應係由被告交付前開
    機車駕照給陳俊男變造後，再交由被告使用，被告對此變造之情亦當甚為清楚。
(三)、查被告持扣案之變造汽車駕駛執照交由警員查驗，並持以向監理單位申請換照，
    已足以生損害於警察機關對於道路交通管理及監理機關對於汽車管理之正確性。
    被告之所辯無非卸飾之詞，不足採信，事證明確，其犯行洵堪認定。
二、核被告所為，係犯刑法第二百十六條、第二百十二條之行使變造汽車駕駛執照罪
    。被告先後多次犯行，時間緊接，犯罪構成要件相同，顯係基於概括之犯意而為
    ，為連續犯，應依刑法第五十六條之規定論以一罪，並加重其刑。查被告行為後
    ，刑法第四十一條業於九十年一月十日修正公布，並於同年月十二日生效，其中
    第一項關於得易科罰金之罪，修正為最重本刑為五年以下有期徒刑以下之刑之罪
    ，本件被告所犯之罪，原屬得易科罰金之罪名，依刑法第二條第一項前段之規定
    ，應適用裁判時之法律即修正後之規定，併此敘明。爰審酌被告犯罪之動機、目
    的、手段、其品性及智識程度、犯罪所生之危害及其犯罪後之態度，量處如主文
    所示之刑，並諭知易科罰金之折算標準。扣案之變造汽車駕駛執照一枚，係被告
    所有供犯罪所用之物，此據被告於本院審理時供述明確，應依刑法第三十八條第
    一項第二款之規定宣告沒收。
三、公訴人另以：被告甲○○與陳俊男共同謀議，由被告甲○○將其所有前開重型機
    車駕駛執照交給陳俊男，由陳俊男將該駕駛執照駕照種類欄原登載之「重型機車
    」變造為「普通小型車」，因認被告甲○○另涉有刑法第二百十二條之變造汽車
    駕駛執照罪嫌云云。惟按刑法第二百十二條之罪，其法定最重本刑為一年有期徒
    刑，依刑法第八十條第一項第三款規定，其追訴權時效為五年，而公訴人起訴被
    告甲○○變造汽車駕駛執照之時間為八十一年十一月間，是其追訴權時效已於八
    十六年十一月間消滅，此部分原應依刑事訴訟法第三百零二條第二款之規定為免
    訴之判決，然公訴人以此部分與被告所犯前開有罪部分有高度與低度之吸收關係
    ，在審判上不可分，爰不另為免訴判決之諭知。
據上論斷，應依刑事訴訟法第二百九十九條第一項前段、刑法第二條第一項前段、第
五十六條、第二百十六條、第二百十二條、第四十一條第一項前段、第三十八條第一
項第二款、罰金罰鍰提高標準條例第一條前段、第二條，判決如主文。
中      華      民      國      九十一      年    六      月      三    日
                                    臺灣台中地方法院刑事第七庭
                                        法  官  簡源希
右正本證明與原本無異。
如不服本判決，應於判決送達後十日內向本院提出上訴狀，上訴於臺灣高等法院臺中
分院( 須附繕本 )。
                                        書記官
中     華      民       國      九十一      年       六      月   四    日
附錄論罪科刑法條：
刑法第二百十六條：行使第二百十條至第二百十五條之文書者，依偽造、變造文書或
                  登載不實事項或使登載不實事項之規定處斷。
刑法第二百十二條：偽造、變造護照、旅券、免許證、特許證及關於品行、能力服務
                  或其他相類之證書、介紹書，足以生損害於公眾或他人者，處一
                  年以下有期徒刑、拘役或三百元以下罰金。
